臺灣高雄地方法院民事判決　　　　　　93年度簡上字第214 號
上　訴　人　陞叡科技股份有限公司
法定代理人　乙○○
訴訟代理人　方春意律師
被　上訴人　迪生遠距教學股份有限公司
法定代理人　甲○○
　　　　　　　　　　　　2
訴訟代理人　丙○○
當事人間請求給付貨款事件，上訴人對於民國93年7 月8 日本院
高雄簡易庭93年度雄簡字第1197號第一審簡易判決提起上訴，本
院於民國94年3 月28日言詞辯論終結，判決如下：
    主  文
上訴駁回。
第二審訴訟費用由上訴人負擔。
    事  實  及  理  由
一、上訴人起訴主張：被上訴人於民國92年12月23日，向伊購買
    電腦教學軟體「超記憶大師ＤＶＤ」（下稱電腦軟體）五十
    套（下稱第二筆交易）及提供資訊服務，雙方約定電腦軟體
    貨款為新台幣（下同）210000元及資訊服務費用為30000 元
    ，合計240000元（下稱系爭貨款），被上訴人應於93年1 月
    15日開立到期日即清償日為93年1 月31日之支票予伊。伊已
    依約交付電腦軟體五十套及提供資訊服務，詎被上訴人屆期
    並未交付支票清償系爭貨款，履經催討，均置之不理。又被
    上訴人固於93年1 月12 日 匯款200000元（下稱系爭匯款）
    予伊，惟系爭匯款乃被上訴人為清償另筆93年1 月7 日向伊
    購買電腦軟體五十套價金200000元（下稱第三筆交易）之貨
    款等情。爰依買賣契約法律關係，於原審聲明：被上訴人應
    給付上訴人240000元，及自93年1 月31日起至清償日止之法
    定遲延利息。經原審認為系爭匯款係清償系爭貨款，而判決
    被上訴人僅應再給付電腦軟體貨款10000 元及資訊服務費用
    30000 元，並駁回伊其餘之訴。茲不服原判決不利伊部分，
    提起本件上訴（上訴人勝訴部分未據被上訴人上訴而確定，
    非本院審理範圍）。除援用原審主張及陳述外，並於本院補
    陳︰原審未審酌兩造清償貨款順序之約定，逕依民法抵充順
    序之規定認為系爭匯款乃在清償第二筆交易之貨款，顯有誤
    會等語。爰聲明︰（一）原判決不利上訴人部分廢棄。（二
    ）前開廢棄部分，被上訴人應給付上訴人200000元，及自93
    年2 月1 日起至清償日止之法定遲延利息。
二、被上訴人則以：系爭匯款乃係清償系爭貨款其中200000元；
    依兩造關於「本月交易，次月月底付款」之約定，其中系爭
    貨款本應於93年1 月31日付款，惟因即將過年，暨伊舉辦說
    明會需再向上訴人購買電腦軟體等因素，遂應上訴人要求提
    前於93年1 月12日以系爭匯款清償系爭貨款等語，資為抗辯
    ，並於原審聲明：上訴人之訴駁回。經原審判決如上所述。
    茲上訴人聲明不服提起本件上訴。伊援用原審主張及陳述。
    聲明︰上訴駁回。
三、兩造不爭執之事項：
（一）兩造自92年11月間開始往來，約定被上訴人向上訴人購買
      電腦軟體係採「本月交易，次月月底付款」方式。
（二）被上訴人首次於92年11月14日向上訴人購買電腦軟體五十
      套（下稱第一筆交易），上訴人依約交付被上訴人電腦軟
      體。其後上訴人開立210000元統一發票予被上訴人，被上
      訴人則簽發發票日92年12月30日之支票交付上訴人，以兌
      現清償前開款項。
（三）被上訴人第二次於92年12月23日與上訴人為第二筆交易（
      價金有爭執），上訴人依約交付被上訴人電腦軟體。其後
      上訴人開立210000元統一發票予被上訴人（被上訴人於93
      年1 月初收受），被上訴人尚未簽發任何支票交付上訴人
      。
（四）被上訴人第三次於93年1 月7 日與上訴人為第三筆交易，
      上訴人依約交付被上訴人電腦軟體。其後上訴人開立2000
      00元統一發票予被上訴人，被上訴人未簽發任何支票交付
      上訴人。
（五）上訴人已收取被上訴人於93年1 月12日所交付之系爭匯款
      。
四、兩造於本院審理中協商爭點為：（一）被上訴人於93年1 月
    12日所給付之系爭匯款究係清償第二筆交易或第三筆交易之
    貨款？（二）第二筆交易之貨款應為200000元或210000元？
（一）被上訴人於93年1 月12日所給付之系爭匯款究係清償第二
      筆交易或第三筆交易之貨款？
  １、按對於一人負擔數宗債務而其給付之種類相同者，如清償
      人所提出之給付，不足清償全部債額時，由清償人於清償
      時，指定其應抵充之債務；清償人不為前條之指定者，‥
      ‥債務均未屆清償期者，‥‥以先到期之債務，儘先抵充
      ，民法第321 條、第322 條第2 款分別定有明文。
  ２、(1)經查，被上訴人於93年1 月12日前尚未給付上訴人第二
      筆交易或第三筆交易之貨款，而被上訴人於93年1 月12日
      所支付系爭匯款尚不足清償第二筆交易之全部貨款等情，
      為兩造所不爭執。顯見被上訴人對上訴人確實負擔二宗均
      未屆清償期同種類之債務，且被上訴人提出之給付並不足
      清償全部債額。則揆諸前開說明，系爭匯款究竟係清償第
      二筆交易或第三筆交易之貨款，倘被上訴人已為指定時，
      自應依被上訴人清償時之指定為之，若未指定，則依清償
      期限之先後決定。(2)次查，被上訴人固主張：伊支付系爭
      匯款於上訴人時，係指定清償第二筆交易之貨款等語，惟
      為上訴人所否認，而按被上訴人既無法舉證證明指定清償
      第二筆交易貨款之事實。自難遽認被上訴人曾為指定清償
      債額之順序。從而，被上訴人支付系爭匯款究係清償第二
      筆或第三筆交易之貨款，即應依清償期限之先後決定。(3)
      又查，兩造之前交易係採「本月交易，次月月底付款」方
      式乙節，已如前述。顯見第二筆交易、第三筆交易之貨款
      清償期限應分別為93年1 月31日、93年2 月28日。而按被
      上訴人於93年1 月12日支付系爭匯款與上訴人時，第二筆
      交易或第三筆交易之貨款既均未屆清償期，則揆諸首開說
      明，自應認系爭匯款係清償先到期之債務即第二筆交易之
      貨款。(4)至上訴人雖主張：兩造約定被上訴人支付之系爭
      匯款乃在清償第三筆交易之貨款；因當時被上訴人尚未清
      償第二筆交易之貨款，即欲為第三筆交易，伊遂要求被上
      訴人以現金直接給付第三筆交易之貨款200000元等情，並
      提出第三筆交易之統一發票附於原審卷為憑（見原審卷第
      70頁），暨舉上訴人公司職員丁○○到庭證述：兩造有不
      愉快交易經驗，所以上訴人要求被上訴人買受第三筆貨物
      時，要用現金交易云云。惟按上訴人既主張系爭匯款乃係
      清償後到期之第三筆交易貨款債務，則依照舉證責任分配
      之法則，上訴人自應就此變態之事實負舉證責任，堪予認
      定。(5)再查，證人丁○○固為前開有利於上訴人之證言，
      然丁○○為上訴人公司之職員，業據其陳述明確，復為兩
      造所不爭執，堪予認定。則其到庭所為有利於上訴人之證
      言，自屬情理內之舉。本院認為能否採憑其證言自應綜合
      其他證據判斷之，不得僅依其證言即遽為有利於上訴人之
      認定。(6)復查，依上訴人開立第三筆交易之發票上記載稅
      金9524元乙節參酌以觀，顯見上訴人所陳：第三筆交易係
      免稅之現金價云云，難予採信。況依現今商業習慣，如約
      定為免稅現金價，一般而言，其目的係在避免稅捐機關課
      稅並將免稅之利潤，轉給消費者，以提高競爭力。惟本件
      上訴人既稱第三筆交易係免稅現金價，卻又開立前開發票
      交付被上訴人，供作稅捐機關課徵稅款之依據，亦與常情
      不符，益難採信。是上訴人辯稱：第三筆交易因屬免稅現
      金價，故買賣貨款減為200000元云云，洵屬無據。(7)末查
      ，如上訴人所辯：因被上訴人尚未清償系爭貨款，再向上
      訴人購買第三筆貨物，伊恐第三筆貨款屆時無法獲償，始
      要求被上訴人應以現金交易等語屬實，自堪認上訴人並不
      信任被上訴人之清償能力。衡情，上訴人於被上訴人交付
      系爭匯款時，自會要求優先清償第二筆交易之貨款，始符
      合一般交易習慣，益徵上訴人主張上情，不可採信。
  ３、綜上，被上訴人主張支付系爭匯款予上訴人，係為清償第
      二筆交易貨款等情，堪可認定。
（二）第二筆交易之貨款究為200000元或210000元？
  １、上訴人主張：第二筆交易之貨款為210000元乙節，業據其
      提出第二筆交易之統一發票為證（見原審卷第8 頁），堪
      信為真實。顯見第二筆交易之貨款應為210000元。至被上
      訴人雖辯稱：電腦軟體五十套之價金本來就是200000元；
      第二筆交易之發票係上訴人自行開立云云。惟查，被上訴
      人於93年1 月初收受第二筆交易之發票後，迄今未將該發
      票退回上訴人或為其他處置乙節，為兩造所不爭執。自堪
      推認被上訴人對於第二筆交易之貨款為210000元乙節並不
      爭執。從而，被上訴人嗣後再爭執第二筆交易之貨款為20
      0000 元云云，即難採信。
  ２、綜上，上訴人主張第二筆交易之價金為210000元乙節，堪
      予認定。
五、據上，本件第二筆交易之貨款為210000元，而被上訴人既已
    向上訴人支付系爭匯款200000元，則上訴人訴請被上訴人給
    付第二筆交易之貨款210000元及法定遲延利息，其中200000
    元部分即無理由，不應准許。原審判決被上訴人應給付上訴
    人10000 元之貨款、30000 元之服務費用及法定遲延利息，
    駁回上訴人其餘之訴，並無不合。上訴意旨指摘原判決不利
    於上訴人部分不當，求予廢棄改判，為無理由，應予駁回。
六、本件事證已臻明確，兩造其餘攻擊、防禦方法於判決之結果
    並不生影響，爰不一一論駁，附此敘明。
七、據上論結，本件上訴為無理由，依民事訴訟法第436 條之1
    第3項 、第449 條第1 項、第78條，判決如主文。
中　　華　　民　　國　　94　　年　　4 　　月　　15　　日
                          臺灣高雄地方法院民事第二庭
                              審判長法  官  李昭彥
                                    法  官  劉定安
                                    法  官  黃呈熹
正本係照原本作成。
本判決不得上訴。
中　　華　　民　　國　　94　　年　　4 　　月　　15　　日
                                     書記官　曾瓊玉
